【裁判字號】    89,裁,1088
【裁判日期】    890824
【裁判案由】    都市計畫
【裁判全文】
最  高  行  政  法  院  裁  定                  八十九年度裁字第一○八八號
    原      告  甲○○○
    被      告  高雄市政府
    代  表  人  謝長廷
右當事人間因都市計畫事件，原告不服行政院中華民國八十八年十二月十七日台八十
八訴字第四五六二八號再訴願決定，提起行政訴訟。本院裁定如左︰
    主  文
原告之訴駁回。
訴訟費用由原告負擔。
    理  由
按提起訴願，以有行政處分之存在為前提要件；所謂行政處分者，係指中央或地方機
關就公法上具體事件所為之決定或其他公權力措施而對外直接發生法律效果之單方行
政行為而言。此觀訴願法第一條、第三條第一項規定自明。而都市計畫之擬定、發布
及擬定計畫機關依規定五年定期通盤檢討所作必要之變更（都市計畫法第二十六條參
照），並非直接限制一定區域內人民之權益或增加其負擔，不具行政處分之性質，自
不得提起訴願或行政訴訟。復據司法院大法官會議釋字第一五六號解釋綦詳。查本案
地區係屬「國立高雄大學鄰近地區之主要計畫」範圍，該主要計畫，被告於八十四年
十月二日公告發布實施在案，依據該主要計畫，被告於八十八年四月二十一日以高市
府工都字第九九一六號公告發布實施「擬定高雄市楠梓區（國立高雄大學鄰近地區）
細部計畫並配合變更主要計畫」，該計畫係為細部計畫之擬定，基於細部計畫擬定之
需要，同時配合變更部份主要計畫內容。原告所爭執之十公尺計畫道路，於主要計畫
案內並未劃設，係「擬定高雄市楠梓區（國立高雄大學鄰近地區）細部計畫並配合變
更主要計畫」案內所新劃設，乃屬擬定細部計畫範疇，並未涉及主要計畫變更。業據
被告於八十八年十一月十五日以高市府工都字第三四九四七號函補充說明在卷，並檢
附該配合變更主要計畫之位置圖為證。準此，可知在該細部計畫正式公布以前之研擬
過程，因依都市計畫法第二十三條、第十九條該管政府須將該細部計畫草案公開展覽
三十天，並應將公開展覽之日期及地點登報周知；任何公民或團體得於公開展覽期間
內，以書面載明姓名或名稱及地址，向該管政府提出意見，由該管政府都市計畫委員
會予以參考審議，自不免對草案之內容有所修改，原告所指曾經變更云云，實係前述
內部研擬意見之修改而已，並未對外發生效力，本非行政處分，自不得對其提起行政
爭訟，至於被告於八十八年四月二十一日以高市府工都字第九九一六號公告實施之細
部計畫，則屬都市計畫全部之第一次發布，並非都市計畫之部分個別變更之公告，依
首揭釋字第一五六號解釋意旨，亦不得對其提起訴願或行政訴訟。一再訴願決定以「
擬定高雄市楠梓區（國立高雄大學鄰近地區）細部計畫」之公告，非對特定人或特定
區域人民之行政處分，不得對其提起行政爭訟，遞從程序上予以駁回，核無不合，原
告復提起行政訴訟，自非適法，應予駁回。
據上論結，本件原告之訴為不合法，爰依行政訴訟法施行法第二條、行政訴訟法第一
百零七條第一項第十款，第一百零四條、民事訴訟法第九十五條、第七十八條，裁定
如主文。
中    華    民    國     八十九      年      八      月     二十四      日
              最 高 行 政 法 院 第 三 庭
                                審 判 長 法  官      徐  樹  海
                                         法  官      吳  錦  龍
                                         法  官      黃  合  文
                                         法  官      鄭  淑  貞
                                         法  官      林  家  惠
右  正  本  證  明  與  原  本  無  異
                                         法院書記官  陳  盛  信
中    華    民    國     八十九      年      八      月     二十四      日


司法院資訊處製作；財團法人民間司法改革基金會備份。
